臺灣屏東地方法院民事判決
110年度簡字第27號
原      告  林玟霖  
兼上列一人                    
訴訟代理人  林大椿    住屏東縣○○鄉○○村○○路00號    被    
  告  姚國銓    住屏東縣○○鄉○○村○○路000號0樓

上列當事人間請求侵權行為損害賠償事件，原告於刑事訴訟程序
（109 年度交簡字第2558號）附帶提起民事訴訟（109 年度交簡
附民字第30號），經本院刑事庭裁定移送前來，本院於民國111
年4月21日言詞辯論終結，判決如下：
    主      文
被告應給付原告新臺幣1萬7,845元，及自民國111年4月21日起至
清償日止，按週年利率百分之5計算之利息，並由原告共同受領
。
原告其餘之訴駁回。
訴訟費用由被告負擔百分之3，由原告林大椿負擔百分之79，餘
由原告連帶負擔。
本判決原告勝訴部分，得假執行；但被告如以新臺幣1萬7,845元
為原告預供擔保，得免為假執行。
    事實及理由
一、按訴狀送達後，原告不得將原訴變更或追加他訴，但被告同
    意，抑或擴張或減縮應受判決事項之聲明者，不在此限。被
    告於訴之變更或追加無異議，而為本案之言詞辯論者，視為
    同意變更或追加。民事訴訟法第255 條第1 項第1 、3款及
    同條第2項分別定有明文。本件原告林大椿起訴請求被告給
    付原告林大椿新臺幣（下同）171萬8,571元本息，嗣將前開
    請求金額變更為45萬元，核屬訴之減縮。又原告林大椿起訴
    後追加林玟霖為原告，另請求被告給付原告林玟霖、林大椿
    12萬元本息，被告對於前開訴之追加無異議，而為本案之言
    詞辯論者，視為同意變更或追加，是原告所為訴之變更、追
    加，於法均無不合，應予准許。又原告追加之聲明雖以：「
    被告應給付原告共12萬元，及自111年4月21日起至清償日止
    ，按週年利率百分之5計算之利息」，惟其等既已表明此部
    分請求係基於繼承其等之父即訴外人林允得所遺對被告之侵
    權行為債權而來，為公同共有債權，則其等此部分聲明之真
    意，應為「被告應給付原告共12萬元，及自111年4月21日起
    至清償日止，按週年利率百分之5計算之利息，並由原告共
    同受領」，揆諸上開說明，本院自得本於原告聲請之真意為
    判決。
二、原告主張：被告於民國108 年11月22日上午11時50分許，騎
    乘車牌號碼000-000 號普通重型機車(下稱A車)，沿屏東縣
    南州鄉萬華村萬華路由南往北行駛，行至該路42號前時，未
    按鳴喇叭或變換燈光提醒前車，亦未注意車前狀況及保持兩
    車併行之間隔，即貿然超越林允得所騎乘車牌號碼之J2C-92
    8 號普通重型機車(下稱B車)，致A車車頭自後追撞B車之左
    後車尾，造成林允得人車倒地，並受有左肩肱骨頸骨折之傷
    勢。林允得於本件車禍前行動自如，可自理生活，無須在安
    養中心照護，其因被告之不法侵害而受有上開傷勢，臥床長
    達1 年期間，且需專人照護，並於109 年9 月19日因敗血症
    (敗血性休克)死亡，原告林大椿於此段期間贈與林允得17萬
    8,639 元及28萬1,392元，以供林允得支付醫療及安養中心
    費用，且支出林允得之殯葬費用25萬7,900 元。原告林大椿
    因林允得死亡，精神上甚感痛苦，依民法第184條第1項前段
    、第192 條第1 項及第194條規定，得請求被告加計法定遲
    延利息賠償原告林大椿所支出之醫療及安養中心費用20萬元
    、殯葬費用20萬元及慰撫金5萬元。其次，被告不法侵害林
    允得權利，其等為林允得之繼承人，依民法第184條第1項前
    段、第193條第1項規定及繼承法律關係，亦得請求被告加計
    法定遲延利息賠償其等共12萬元等情，並聲明：㈠被告應給
    付原告12萬元，及自111年4月21日起至清償日止，按週年利
    率百分之5計算之利息，並由原告共同受領。㈡被告應給付原
    告林大椿45萬元，及自起訴狀繕本送達翌日起至清償日止按
    週年利率百分之5計算之利息。
三、被告則以：若林允得之死亡與本件交通事故有關，其死亡時
    間應接近108 年11月22日時，惟林允得係於事故發生1 年後
    始因敗血症死亡，其死亡與本件交通事故並無因果關係。又
    伊於本件交通事故後，遭財團法人汽車交通事故特別補償基
    金求償6萬元，伊亦無力負擔原告請求之金額等語，資為抗
    辯，並聲明：㈠原告之訴駁回。㈡訴訟費用由原告負擔。
四、兩造不爭執事項：
　㈠被告與林允得分別騎乘A、B車，於108 年11月22日上午11時5
    0分許，在屏東縣○○鄉○○村○○路00號前，發生本件交通事故
    ，林允得並受有左肩肱骨頸骨骨折之傷勢。
　㈡本件交通事故之肇事原因，係被告騎乘A車未按鳴喇叭或變換
    燈光提醒前車，亦未注意車前狀況及保持兩車併行之間隔，
    即貿然超越林允得所騎乘之B車。
　㈢林允得於109 年9 月19日死亡，死亡原因為敗血性休克死亡
    ，其繼承人為原告。
　㈣被告就A車未投保強制汽車責任險，林允得因本件交通事故，
    受領財團法人汽車交通事故特別補償基金所給付之6萬8,969
    元補償金，財團法人汽車交通事故特別補償基金並向被告求
    償6萬元。
　㈤被告因本件交通事故所涉過失傷害刑事案件，業經本院刑事
    簡易庭以109 年度交簡字第2558號判處拘役50日，如易科罰
    金，以1,000 元折算1 日確定。
五、本件爭點為：㈠林允得之死亡，與本件交通事故是否有相當
    因果關係？㈡原告林大椿請求被告加計法定遲延利息給付其4
    5萬元，是否於法有據？㈢原告請求被告加計法定遲延利息給
    付其等12萬元，並由其等共同受領，是否於法有據？茲分述
    如下：
　㈠林允得之死亡，與本件交通事故是否有相當因果關係：
　⒈按當事人主張有利於己之事實者，就其事實有舉證之責任，
    民事訴訟法第277條亦定有明文。而民事訴訟如係由原告主
    張權利者，應先由原告負舉證之責，若原告先不能舉證，以
    證實自己主張之事實為真實，則被告就其抗辯事實即令不能
    舉證，或其所舉證據尚有疵累，亦應駁回原告之請求（最高
    法院17 年上字第917號判例意旨參照）。原告主張林允得之
    死亡，與被告之不法侵害有關，為被告所否認，自應由原告
    就其間具有相當因果關係負舉證責任。
　⒉經查，林允得因本件車禍而受有左肩肱骨頸骨骨折之傷勢，
    又其於109 年9 月19日死亡等情，為兩造所不爭執，並有安
    泰醫療社團法人安泰醫院(下稱安泰醫院)診斷證明書、死亡
    證明書、警製道路交通事故現場圖、道路交通事故調查報告
    表㈠、㈡、現場照片及傷勢照片在卷可稽，並經調閱前開刑事
    案件偵、審卷宗查明無訛，堪信為實在。惟林允得於109年9
    月6日因金黃色葡萄球菌血症併敗血性休克、腎衰竭併尿毒
    症及急性肺水腫併呼吸衰竭至安泰醫院急診，並於同日轉加
    護病房，於109年9月19日因病情惡化辦理自動出院，有安泰
    醫院診斷證明書附卷可參(見本院卷第155頁)，復觀安泰醫
    院醫師所開立死亡證明書所載，直接引起死亡之疾病或傷害
    為「甲、敗血性休克」，先行原因(若有引起上述死因之疾
    病或傷害)為「乙、(甲之原因)：金黃色葡萄球菌血症」，
    其他對於死亡有影響之疾病或身體狀況(但與引起死亡之疾
    病或傷害無直接關係者)為「腎衰竭」(見本院卷第157頁)，
    則林允得因本件車禍所受之左肩肱骨頸骨骨折之傷勢，即難
    認與其死亡有關。又林允得於本件車禍後旋即送安泰醫院急
    診住院，並於108年11月27日接受左肩肱骨頸開放復位及互
    鎖式釘內固定手術後，入加護病房2日，於108年12月10日出
    院，因醫囑記載需專人照顧1個月，而長期入住屏東縣私立
    天生老人長期照顧中心(下稱天生長照中心)，復於108年12
    月16日至108年12月28日入安泰醫院急診並住院，另於109年
    5月18日因慢性腎臟病第5期及低血鈉，而至安泰醫院急診住
    院治療等情，有安泰醫院診斷證明書、門診醫療費用收據、
    天生長照中心收據附卷可參(見本院卷第47至117頁、第215
    頁)，則其左肩肱骨頸骨骨折之傷勢，已於108年11月27日接
    受安泰醫院手術，並於108年12月10日出院，其於109 年9 
    月19日始死亡，期間相隔逾9個月，且其死亡時年齡為81歲
    ，並伴有慢性腎臟病，此外，原告復未舉證證明林允死亡與
    本件交通事故所造成之傷勢有何因果關係，本院自難認定林
    允得之死亡與本件交通事故具有相當因果關係。原告主張林
    允得之死亡，與被告之不法侵害有關云云，自無足採。
　㈡原告林大椿請求被告加計法定遲延利息給付其45萬元，是否
    於法有據：
　  按不法侵害他人致死者，對於支出醫療及增加生活上需要之
    費用或殯葬費之人，亦應負損害賠償責任。不法侵害他人致
    死者，被害人之父、母、子、女及配偶，雖非財產上之損害
    ，亦得請求賠償相當之金額。民法第192 條第1項、第194 
    條固分別定有明文。然林允得之死亡結果與本件交通事故間
    不具相當因果關係，業據本院認定如前。是以，被告雖就本
    件交通事故之發生有過失，但其不法過失行為未致林允得死
    亡，核與第192 條第1項、第194 條前揭要件未符，從而，
    原告林大椿依民法第192 條第1 項規定，請求被告給付其替
    林允得支付之醫療及安養中心費用20萬元、殯葬費用20萬元
    ，及依民法第194 條規定，請求被告加計法定遲延利息賠償
    其慰撫金5萬元，均於法無據。
　㈢原告請求被告加計法定遲延利息給付其等12萬元，並由其等
    共同受領，是否於法有據：
　⒈按因故意或過失，不法侵害他人之權利者，負損害賠償責任
    。不法侵害他人之身體或健康者，對於被害人因此喪失或減
    少勞動能力或增加生活上之需要時，應負損害賠償責任。民
    法第184條第1項前段、第193條第1項定有明文。次按遺產繼
    承人，除配偶外，依左列順序定之：一、直系血親卑親屬。
    二、父母。三、兄弟姊妹。四、祖父母。同一順序之繼承人
    有數人時，按人數平均繼承。但法律另有規定者，不在此限
    。民法第1138條、第1141條亦定有明文。查林允得因本件交
    通事故受有左肩肱骨頸骨骨折之傷勢，而被告就本件交通事
    故之發生有過失，且原告為林允得之繼承人等事實，為兩造
    所不爭執，並有戶役政資料網站查詢資料附卷可佐(見本院
    卷第219至221頁)，則林允得受傷與被告之過失間顯有相當
    因果關係，原告依前開規定請求被告賠償林允得所受財產上
    損害，並由其等共同受領，於法自屬有據。
　⒉醫療費用部分：原告主張林允得因本件交通事故支出醫療費
    用17萬8,639 元及安養中心費用28萬1,392元，固據其提出
    安泰醫院門診醫療費用收據為證(見本院卷第47至69頁)。惟
    林允得於本件車禍後旋即送安泰醫院急診住院，於108年11
    月27日接受左肩肱骨頸開放復位及互鎖式釘內固定手術後，
    入加護病房2日，於108年12月10日出院，復於108年12月16
    日至108年12月28日入安泰醫院急診並住院等情，業如前述
    ，堪認原告所提出安泰醫院就診日期108年11月22日、108年
    12月10日、109年12月16日、108年12月16日至同年月28日及
    109年12月28日之醫療費用收據共計6萬9,232元(365+63776+
    300+4691+100)，及後續於109年1月16日、109年2月13日及1
    09年3月12日至同醫院骨科門診就診之醫療費用收據共計780
    元(250+380+150)，均係林允得因本件交通事故所支出之醫
    療費用。至於原告提出之其餘安泰醫院門診醫療費用收據部
    分，均係因耳鼻喉科、腎臟內科、心臟內科之門診、急診、
    住院，或購買營養品之支出，且距本件交通事故發生時，已
    隔有相當期日，原告亦陳稱：除108年11月22日、108年12月
    10日、109年12月16日、108年12月16日至同年月28日之醫療
    費用收據及有關營養品部分，均與本件交通事故無關等語明
    確，是難認林允得此部分費用支出與本件交通事故相關。原
    告雖主張：林允得於本件交通事故前，其固有之慢性腎臟病
    未達需洗腎之程度，且不需要營養劑，因本件交通事故，其
    慢性腎臟病惡化而需洗腎，並需要購買營養劑云云，然其未
    舉證以實其說，尚難憑採。
　⒊安養中心費用部分：原告主張林允得因本件交通事故支出安
    養中心費用28萬1,392元，雖據其提出天生長照中心收據為
    證(見本院卷第70至117頁)。然林允得於108年12月10日自安
    泰醫院出院，醫囑僅記載需專人照顧1個月，有安泰醫院診
    斷證明書在卷可參(見本院卷第215頁)，原告復未舉證證明
    林允得因本件交通事故受專人照護1個月後，有何繼續受照
    護之必要，是原告自僅得請求林允得108年12月10日至109年
    1月9日之看護費用。查林允得於108年12月10日入住天生長
    照中心，於108年12月16日至同年月28日前往安泰醫院住院
    ，扣除前開住院期間費用，天生長照中心就林允得於108年1
    2月間入住部分，收取8,673元費用，而就109年1月入住部分
    ，則收取2萬8,000元費用，有前揭天生長照中心收據可憑，
    是原告所得請求林允得因本件交通事故入住天生長照中心費
    用，即為1萬6,802元【8673+(28000×9/31)=16802，不滿1元
    部分四捨五入)。
　⒋按汽車交通事故發生時，請求權人因事故汽車為未保險汽車
    ，未能依本法規定向保險人請求保險給付者，得於本法規定
    之保險金額範圍內，向特別補償基金請求補償。特別補償基
    金依第40條規定所為之補償，視為損害賠償義務人損害賠償
    金額之一部分；損害賠償義務人受賠償請求時，得扣除之。
    特別補償基金於給付補償金額後，得代位行使請求權人對於
    損害賠償義務人之請求權。強制汽車責任保險法第40條第1
    項第2 款及第42條第1 項、第2 項分別定有明文。查A車未
    投保強制汽車責任險，林允得因本件交通事故，已受領財團
    法人汽車交通事故特別補償基金所給付之6萬8,969元補償金
    乙節，為兩造所不爭執，並有中華郵政股份有限公司客戶歷
    史交易清單附卷可佐(見本院卷第229頁)，堪認屬實。原告
    所得請求被告賠償之醫療、安養中心費用共8萬6,814元(692
    32+780+16802=86814)，自應扣除6萬8,969元，則原告所得
    請求被告賠償之金額應減為1萬7,845元(00000-00000=17845
    )。
六、綜上所述，本件原告依侵權行為及繼承法律關係，請求被告
    給付原告12萬元，及自111年4月21日起至清償日止，按週年
    利率百分之5計算之利息，並由原告共同受領，暨請求被告
    給付原告林大椿45萬元，及自起訴狀繕本送達翌日起(即109
    年11月17日)至清償日止按週年利率百分之5計算之利息，於
    如主文第1項所示範圍內，為有理由，應予准許。逾上開範
    圍之請求，則為無理由，應予駁回。本判決原告勝訴部分，
    乃就民事訴訟法第427 條第1 項至第4 項訴訟適用簡易程序
    所為被告敗訴之判決，應依同法第389 條第1 項第3 款規定
    ，依職權宣告假執行，並依同法第392 條第2 項規定，依職
    權宣告被告預供擔保，得免為假執行。
七、據上論結，本件原告之訴為一部有理由，一部無理由，依民
    事訴訟法第79條、第85條第1項但書、第2 項、第389 條第1
     項第3款、第392 條第2 項，判決如主文。
中　　華　　民　　國　111 　　年　　5 　　月　　12　　日
                    簡易庭      法　官  薛全晉
正本係照原本作成。
如對判決上訴，須於判決送達後20日內向本院提出上訴狀，其未
表明上訴理由者，應於提出上訴後20日內向本院補提理由書狀（
均須按他造當事人之人數附繕本）。
如委任律師提起上訴者，應一併繳納上訴審裁判費。
中　　華　　民　　國　　111 　年　　5 　　月　　13　　日
                                書記官 王鏡瑜